【裁判字號】    92,親,39
【裁判日期】    921226
【裁判案由】    確定親子關係不存在
【裁判全文】
臺灣彰化地方法院民事判決  九十二年度親字第三九號
    原      告  丙○○即葉玉.
    被      告  乙○○
    被      告  丁○○
    共      同
    訴訟代理人  甲○○      住.
右當事人間確認親子關係不存在事件，於民國九十二年十二月二十六日言詞辯論終結
，本院判決如左：
    主      文
確認原告丙○○與被告乙○○、丁○○間親子關係不存在。
訴訟費用由被告負擔。
    事      實
甲、原告方面：
  一、聲明：如主文所示。
  二、陳述：原告丙○○出生後，旋由生父母（均不詳）託予被告乙○○、丁○○夫
      妻二人看顧，詎生父母旋不知去向，音訊全無，被告即前往戶政機關辦理出生
      登記，將原告登記為被告之「次女」，惟實際上原告並非被告夫妻所生，經被
      告向台灣彰化地方法院檢察署自首使公務員登載不實罪，因追訴權時效已完成
      而獲不起訴處分，而礙於法令規定，戶政機關無從逕為更正登記。該項戶籍登
      記影響被告與原告之權利義務，致原告之私法上地位有受侵害之危險，此項危
      險得以對於被告之確認判決除去之，爰依法提起本訴，請求判決如訴之聲明。
  三、證據：提出戶籍謄本四件、彰化基督教醫院親子鑑定報告二件、台灣彰化地方
      法院檢察署九十二年度偵字第八二六八號不起訴處分書一件、伸港鄉戶政事務
      所函一紙。
乙、被告方面：對於原告請求不爭執，原告確非被告二人所生。
    理      由
一、本件原告主張其出生後，旋由生父母（均不詳）託予被告夫妻二人看顧，詎生父
    母旋不知去向，音訊全無，被告前往戶政機關辦理出生登記，將原告登記為被告
    之「次女」，惟實際上原告並非被告夫妻所生等情，業據提出戶籍謄本及彰化基
    督教醫院親子鑑定報告二件為證，核該鑑定報告之鑑定結果為「可以排除丁○○
    與丙○○之親子關係」、「可以排除乙○○與丙○○之親子關係」，自堪信原告
    主張為真實。
二、按民法第一千零六十三條第一項規定妻在婚姻關係存續中受胎而生之子女，推定
    為夫之婚生子女，係以該子女係由妻分娩為前提；如該子女非妻所生，自不受婚
    生子女之推定。倘妻並無分娩之事實，僅於戶籍資料上登載為該夫妻之婚生子女
    ，則權利義務受影響之人提起確認該親子關係不存在之訴，應屬一般確認之訴，
    而非民法第一千零六十三條第二項所定之否認子女之訴。復按確認親子關係存否
    之訴，雖以事實上血緣為基礎，惟係以法律上之父母子女地位是否存在為訴訟標
    的，並非純然就事實為確認，故倘有確認之利益，非不得提起確認之訴。再因錯
    誤之戶籍登記，為更正戶籍上之記載，依戶籍法第二十四條、第二十七條及內政
    部頒布之戶籍更正登記要點第四點第六款之規定，向戶政事務所申請更正登記時
    ，須憑法院確定判決書、裁定書、認證書或檢察署不起訴處分書等始得辦理，是
    原告提起本件訴訟，應認有確認之利益。準此，本件原告生父母不詳，又非被告
    二人所生，惟戶籍上仍登記原告與被告為父母女兒關係，則原告訴請確認與被告
    二人間親子關係不存在，於法尚無不合，應予准許。
三、據上論結：原告之訴為有理由，爰依民事訴訟法第七十八條、第八十五條第一項
    前段判決如主文。
中      華      民      國    九十二    年     十二     月    二十六    日
                                  臺灣彰化地方法院家事法庭
~B法      官  鄭永玉
右為正本係照原本作成
如對本判決上訴應於送達後二十日內向本院提出上訴狀
中      華      民      國    九十二    年     十二     月    二十六    日
~B法院書記官  謝鈴玉


司法院資訊處製作；財團法人民間司法改革基金會備份。
